臺灣高雄地方法院民事判決　　　　　　　93年度訴字第2402號
原　　　告　乙○○
　　　　　　　　　　　　一號
被　　　告　高雄縣燕巢鄉鄉公所
法定代理人　丙○○
訴訟代理人　范仲良律師
複　代理人　林維毅律師
上當事人間請求損害賠償事件，經本院於民國94年7 月29日言詞
辯論終結，判決如下：
    主  文
原告之訴及假執行之聲請均駁回。
訴訟費用由原告負擔。
    事  實  及  理  由
一、按依國家賠償法請求損害賠償時，應先以書面向賠償義務機
    關請求之；賠償義務機關拒絕賠償或自提出請求之日起逾30
    日不開始協議，或自開始協議之日起逾60日協議不成立時，
    請求權人得提起損害賠償之訴，國家賠償法第10條第1 項、
    第11條第1 項分別定有明文。查原告於民國93年10月1 日提
    起本件訴訟之前，曾以書面請求被告賠償，被告於93年10月
    20日以燕鄉秘字第0930011548號函覆原告，請其逕向普通法
    院起訴請求，足認已表達拒絕賠償之意，有前開函文影本在
    卷可稽，則原告提起本件國家賠償訴訟，符合法定程序，合
    先予敘明。
二、原告主張：被告於民國92年間5 月間，將「林信雄田邊及掩
    埋場旁道路工程」（下稱系爭工程）發包與石像土木包工業
    施作，原定在伊所有坐落高雄縣燕巢鄉○○○段52-2地號土
    地（下稱系爭土地）上，拓寬原寬3 公尺之道路（下稱上開
    道路），而伊雖有同意被告將上開道路兩邊各拓寬1.5 公尺
    ，詎被告未經伊同意，竟擅將上開道路拓寬至8 、9 公尺之
    寬，無權占用系爭土地上百坪，致伊受有新台幣（下同）35
    0,000 元之損害，且被告因此毀損伊所有原築於上開道路一
    側之擋土牆（價值1,500,000 元）及其上大型鴿舍一座，而
    伊所有原已於路邊種植二十餘年之龍眼樹一株亦遭砍伐（下
    稱系爭鴿舍、龍眼樹，兩者價值合計為150,000 元），是被
    告已故意不法侵害伊之財產權，自應負國家賠償責任等語，
    爰依國家賠償法第2 條第2 項前段之規定，提起本訴。並聲
    明請求：(一)被告應給付原告2,000,000 元，及自起訴狀繕本
    送達翌日起至清償日止，按年息5%計算之利息。(二)願供擔保
    為假執行宣告之判決。
三、被告則以：伊係經原告同意無償提供系爭土地作為拓寬道路
    之用，始將系爭工程發包他人承攬施作，且開工前伊亦有會
    同原告至工地現場確認道路拓寬範圍，施工期間原告亦常至
    現場巡視工程進度，均未曾就道路拓寬之寬度提出任何異議
    ，而於系爭工程完工後，原告復於92年10月10日出具施工同
    意書，表示願無償提供系爭土地由伊施作護坡、新擋土牆及
    排水工程，足見伊係基於原告之同意始拓寬上開道路，則伊
    為此而拆除原告之擋土牆或使用原告之土地，均無何故意侵
    害原告財產權可言，再原告並未舉證確有系爭龍眼樹存在及
    價值為何，且系爭鴿舍並非原告所有，而係訴外人林信春所
    有，是原告就此部分之請求亦屬無據等語，資為抗辯。並聲
    明：原告之訴駁回，如受不利判決，願供擔保免為假執行。
四、原告主張被告於92年5 月間將系爭工程發包石像土木包工業
    施作，於系爭土地上拓寬上開道路，後於92年8 月1 日完工
    ，而於系爭工程施工中，原為其所有築於上開道路一側之擋
    土牆被施工單位拆除，且上開道路經拓寬後，寬度已超過6
    公尺（亦即超過兩邊各拓寬1.5 公尺之寬度）等情，業據其
    提出土地登記謄本、系爭工程之工程結算驗收證明書各一份
    為證，並為被告所不爭執，則原告此部分主張足認與事實相
    符。
五、按公務員於執行職務行使公權力時，因故意或過失不法侵害
    人民自由或權利者，國家應負損害賠償責任，為國家賠償法
    第2 條第2 項前段所明定。查系爭工程係由被告機關評估後
    認符合公共利益而同意施作，並發包石像土木包工業承作，
    而於完工後上開道路係供一般民眾通行使用；且石像土木包
    工業於施工過程中，就施工之範圍、設計等，均係受被告機
    關直接之指揮監督，應屬被告行政上手足之延伸，而非受委
    託行使公權力之個人或團體，是系爭工程之施工應屬執行公
    權力之行為，先予敘明。再本件原告固不否認曾同意提供系
    爭土地作為拓寬上開道路之用，然主張其僅同意被告將上開
    道路兩邊各拓寬1.5 公尺等語，惟此節為被告所否認，是
    本件首要之爭點應為：原告是否僅同意被告將上開道路兩邊
    各拓寬1.5 公尺？
  (一)按當事人主張有利於己之事實者，就其事實有舉證之責，為
    民法第277 條前段所明定。原告雖主張其僅同意被告將上開
    道路兩邊各拓寬1.5 公尺，惟證人蔡東生證稱：我在上開道
    路拓寬前，有聽當地的人說每人出一米半的地，也有聽原告
    表示願意將路再拓寬一米半，但我不清楚道路施工時，原告
    是否僅同意將路再拓寬一米半，且路開好後我也沒有再與原
    告聊過此事等語（見本院卷第82頁），而證人甲○○則證稱
    ：我係拓寬道路之承包商，我標到工程後就按照設計圖施工
    ，原告在施工時曾至工地現場，但在我們將其原有擋土牆拆
    除的過程中，並未表示反對意見，也沒有抗議過道路拓寬的
    範圍等語（見本院卷第92頁），則依上開證人之證述，尚無
    法證明原告僅同意被告將道路兩邊各拓寬1.5 公尺。
  (二)佐以上開道路拓寬完畢後，原告於92年10月10日復出具施工
    同意書，同意由被告繼續施作道路兩旁之護坡、擋土牆及排
    水工程，有被告提出之施工同意書一份在卷可按，並為原告
    所不否認，益可證被告抗辯原告於施工當時，並未曾對上開
    道路拓寬之寬度有所爭議，應較可採。原告復未能提出其他
    證據，證明其僅同意被告將上開道路兩邊各拓寬1.5 公尺，
    則被告為拓寬上開道路而使用系爭土地，並拆除原告原有之
    擋土牆及砍伐系爭龍眼樹，應均屬拓寬工程所必須，尚難謂
    被告於系爭工程施工中，有何因故意或過失不法侵害原告權
    利之情形。末者，原告自始未能證明系爭土地上有其所有之
    系爭鴿舍存在，是其請求被告賠償此部分損失，亦屬無據。
六、綜上所述，原告雖主張其僅同意被告將上開道路兩邊各拓寬
    1.5 公尺，惟其就此舉證尚有未足，則被告基於原告之同意
    而拓寬系爭道路，縱有使用系爭土地，並拆除原告原有之擋
    土牆及砍伐系爭龍眼樹，亦無何因故意或過失不法侵害原告
    權利之情事；又原告亦未能證明其所有之鴿舍遭被告不法拆
    除，自無從請求被告賠償。從而，原告本於國家賠償法第2
    條第2 項前段之規定，請求被告給付2,000,000 元，及自起
    訴狀繕本送達被告之翌日即93年11月6 日起至清償日止，按
    年息5%計算之利息，為無理由，應予駁回。
七、原告之訴既經駁回，其假執行之聲請即失所附麗，應併予駁
    回。
八、據上論結：原告之訴為無理由，依民事訴訟法第78條，判決
    如主文。
中　　華　　民　　國　　94　　年　　8 　　月　　12　　日
              民事第一庭    審判長法　官　甯  馨
                                  法  官  林韋岑
                                  法  官  盧怡秀
上為正本係照原本作成。
如不服本判決，應於送達後20日內，向本院提出上訴狀並表明上
訴理由，如於本判決宣示後送達前提起上訴者，應於判決送達後
10日內補提上訴理由書（須附繕本）。
中　　華　　民　　國　　94　　年　　8 　　月　　15　　日
　　　　　　　　　　　　　　　　  書記官　王敏東
